臺灣高等法院臺南分院刑事判決
109年度交上易字第454號
上  訴  人  臺灣雲林地方檢察署檢察官
被      告  黃金柳
輔  佐  人  許秀萍
上列上訴人因被告過失傷害案件，不服臺灣雲林地方法院108年
度交易字第490號中華民國109年7月7日第一審判決（起訴案號：
臺灣雲林地方檢察署108年度偵字第3307號），提起上訴，本院
判決如下：
    主  文
原判決撤銷。
黃金柳犯過失傷害罪，處拘役伍拾日，如易科罰金，以新臺幣
壹仟元折算壹日。 
    事  實
一、黃金柳考領有普通小型車駕駛執照，於民國107 年11月24日
    上午某時許，駕駛車牌號碼000-0000號自用小客車（起訴書
    誤載為000-0000號，經檢察官於原審108年11月28日準備程
    序時當庭更正），沿雲林縣東勢鄉信一路（未劃分向線或分
    向限制線）由西往東方向行駛，於同日上午10時5 分許，行
    經信一路與某產業道路交岔路口（下稱本案交岔路口）時，
    原應注意汽車除行駛於單行道或指定行駛於左側車道外，在
    未劃分向線或分向限制線之道路，應靠右行駛，而依當時天
    候晴、日間自然光線、柏油路面乾燥、無缺陷、亦無障礙物
    、視距良好，並無不能注意之情事，竟疏未注意靠右行駛，
    反而偏左行駛，適許吳月嶺騎乘車牌號碼000-000 號普通重
    型機車沿上開產業道路由北往南方向駛至，欲左轉信一路，
    但見黃金柳之自小客車自右方駛來，為免黃金柳之自小客車
    亦要左轉，遂先靠右行駛，其甫進入本案交岔路口之際，黃
    金柳駕駛之自小客車之左前方車頭隨之與許吳月嶺騎乘之機
    車車頭發生碰撞，致許吳月嶺人車倒地，因此受有左側頭骨
    骨折、頸椎第三至第四節脊椎壓迫性損傷、右手、左膝、左
    臉及左前額頭皮擦挫傷等傷害（許吳月嶺涉嫌過失傷害黃金
    柳部分，另由臺灣雲林地方檢察署檢察官為不起訴處分）。
    黃金柳於車禍肇事後停留於案發現場，並於有偵查犯罪權限
    之警員知悉肇事者姓名前，即向據報前往處理之警員當場承
    認肇事而接受裁判。
二、案經許吳月嶺訴由雲林縣警察局臺西分局報告臺灣雲林地方
    檢察署檢察官偵查起訴。 
　　理  由
壹、證據能力部分：
　　按被告以外之人於審判外之言詞或書面陳述，除法律有規定
    者外，不得作為證據，刑事訴訟法第159 條第1 項固有明文
    。然依同法第159 條之5 規定：「被告以外之人於審判外之
    陳述，雖不符前4 條之規定，而經當事人於審判程序同意作
    為證據，法院審酌該言詞陳述或書面陳述作成時之情況，認
    為適當者，亦得為證據。當事人、代理人或辯護人於法院調
    查證據時，知有第159 條第1 項不得為證據之情形，而未於
    言詞辯論終結前聲明異議者，視為有前項之同意」，其立法
    旨趣無非係慮及傳聞證據未經當事人之反對詰問予以核實，
    原則上先予排除，惟若當事人已放棄詰問或未聲明異議，基
    於證據資料愈豐富，愈有助於真實發見之理念，且強化言詞
    辯論主義，法院仍可承認該傳聞證據之證據能力。查，本判
    決所引用具傳聞性質之各項證據資料，檢察官、被告黃金柳
    及輔佐人於本院準備程序及審理時表示同意列為本案證據（
    見本院卷第50-51、81-82 頁），且經本院於審判期日依法
    踐行調查證據程序，檢察官、被告及輔佐人於本院言詞辯論
    終結前均未表示異議，本院審酌該等具有傳聞證據性質之證
    據，其取得過程並無瑕疵或任何不適當之情況，應無不宜作
    為證據之情事，認以之作為本案之證據，應屬適當，依刑事
    訴訟法第159 條之5 之規定，自得作為證據。
貳、實體部分：
一、認定犯罪事實所憑證據及理由：
　㈠上開事實，業據被告黃金柳於本院審理時坦承不諱（見本院
    卷第93頁），核與證人即告訴人許吳月嶺於警詢陳述之情節
    大致相符（見警卷第3-4、5-6頁），並有道路交通事故現場
    圖、道路交通事故調查表㈠、㈡、 雲林縣警察局臺西分局東
    勢分駐所道路交通事故照片、國立臺灣大學醫學院附設醫院
    雲林分院診斷證明書（見警卷第15-19、27-41頁；108年度
    偵字第3307號卷《下稱偵卷》第37頁）等資料附卷可稽，足認
    被告之任意性自白與事實相符，應堪採信。
  ㈡汽車除行駛於單行道或指定行駛於左側車道外，在未劃分向
    線或分向限制線之道路，應靠右行駛。但遇有特殊情況必須
    行駛左側道路時，除應減速慢行外，並注意前方來車及行人
    ，道路交通安全規則第95條第1 項定有明文。經查，被告考
    領有普通小型車駕駛執照，此有道路交通事故調查報告表㈡
    、被告之證號查詢機車駕駛人資料附卷可憑（見警卷第19頁
    ；原審卷第105頁），是被告對於上開道路交通安全規則所
    定之行車規範應知之甚詳。且依當時天候晴，日間自然光線
    ，柏油路面乾燥、無缺陷、亦無障礙物，視距良好等一切情
    狀，有上開卷附之道路交通事故現場圖、道路交通事故調查
    報告表㈠及現場暨車損照片附卷可佐（見警卷第15、17、37-
    41頁），足認被告於肇事當時客觀上並無不能注意之情事，
    故其通過本案交岔路口，自應盡交通安全法規應有之注意義
    務，惟其行駛在未劃分向線、分向限制線之信一路上，竟疏
    未注意，未靠右反而偏左行駛，因而肇生本件車禍事故，堪
    認被告對於本件車禍之發生，確有過失甚明。又本案經檢察
    官囑託交通部公路總局嘉義區監理所嘉雲區車輛行車事故鑑
    定會鑑定、交通部公路總局車輛行車事故鑑定覆議會覆議，
    均認為：「一、黃金柳駕駛自用小客車，行經道路中央未劃
    設分向標線之無號誌丁字路口，未靠右反偏左行駛，為肇事
    因素。二、許吳月嶺駕駛普通重型機車，無肇事因素。」等
    情，有交通部公路總局嘉義區監理所108年5月16日嘉監鑑字
    第1080112818號函及檢附之鑑定意見書、交通部公路總局10
    8年6月19日路覆字第1080060268號函附卷可佐（見偵卷第25
    -29頁、第45頁），審酌上開鑑定意見書，鑑定過程參考本
    案卷證資料，鑑定委員會依據專業知識綜合判斷推論，無論
    鑑定過程、方法或論理，自形式上及實質上而言，均無瑕疵
    ，稽此，堪認上開鑑定意見書之結論洵屬可採，益徵被告就
    本件車禍之發生確有過失。而告訴人因本件車禍受有如事實
    欄所示之傷害，已如前述，被告之過失與告訴人所受之傷害
    結果間，自有相當因果關係。
  ㈢綜上所述，本件事證明確，被告之犯行洵堪認定，應依法論
    科。
二、論罪科刑部分：
　㈠行為後法律有變更者，適用行為時之法律。但行為後之法律
    有利於行為人者，適用最有利於行為人之法律，刑法第2 條
    第1 項定有明文。查被告行為後，刑法第284 條於108 年5
    月29日修正公布，並於同年月31日施行，修正後刪除原刑法
    第284 條第2 項對於從事業務之人所犯過失傷害、過失重傷
    害等行為應論處業務過失傷害罪、業務過失重傷害罪之規定
    ，並就普通過失傷害部分提高法定刑為「1 年以下有期徒刑
    、拘役或10萬元以下罰金」，經比較新舊法之結果，修正後
    之刑度及罰金刑上限顯較修正前提高，並未較有利於被告，
    依前規定，自應適用被告行為時即修正前刑法第284 條第1 
    項前段之規定。
  ㈡核被告所為，係犯修正前刑法第284 條第1 項前段之過失傷
    害罪。 　　　　
　㈢被告在肇事後，於有偵查犯罪職權之公務員發覺其犯罪前，
    向到場處理之警員承認其為肇事車輛之駕駛人，而自首接受
    裁判，此有雲林縣警察局臺西分局東勢分駐所（原審判決誤
    繕為雲林縣警察局斗南分局新崙派出所，應予更正）道路交
    通事故肇事人自首情形紀錄表附卷可佐（見原審卷第229 頁
    ），堪認符合自首要件，爰依刑法第62條前段規定，減輕其
    刑。
三、撤銷改判之理由：
　㈠原審認被告罪證明確，予以論罪科刑，固非無見。然查，按
    刑罰之量定，固屬法院自由裁量之職權行使，惟刑事審判之
    量刑，旨在實現刑罰權之分配的正義，故法院對科刑判決之
    被告量刑，應符合罪刑相當原則，使罰當其罪，以契合人民
    之法律感情。此所以刑法第57條明定科刑時應審酌一切情狀
    ，尤應注意該條所列各款情形，以為科刑輕重之標準（最高
    法院95年度台上字第1779號判決意旨參照）。再法院對於被
    告之量刑，亦應受比例原則與平等原則等一般法律原則之支
    配，以期達成客觀上之適當性、相當性與必要性之價值要求
    ；又行為人犯後悔悟之程度，亦攸關於法院判決量刑之審酌
    。查被告於本院審理時業已對其所為前開過失傷害犯行坦承
    不諱，其犯後態度與原審判決時難謂相同，原審就此與被告
    犯罪後態度之科刑輕重有關事項未及審酌，顯與本院審酌科
    刑之情狀有所不同，自有未洽。檢察官上訴意旨以被告犯後
    未能坦承犯行，且迄今未與告訴人和解、賠償告訴人之損失
    等情，因認原審量刑過輕，而指摘原判決不當云云，然查，
    被告於本案審理期間已坦承犯行，已如前述，且被告未能與
    告訴人和解，係因雙方就和解條件無法達成合意，並非被告
    無賠償之誠意，是檢察官之上訴難認有理由，然原判決既有
    上開不當之處，自應由本院將原審判決予以撤銷改判。
  ㈡爰審酌被告駕駛汽車上路，本應遵守交通法規，以保護自己
    及其他用路人之生命身體安全，竟不慎與告訴人發生車禍事
    故，且被告為肇事因素，使告訴人受有前開傷害，所為不該
    。另考量被告於本院審理時終能坦承犯行，態度尚可，衡及
    被告無前科紀錄，有臺灣高等法院被告前案紀錄表在卷可參
    ，素行良好；雖於本案審理終結前，尚未賠償告訴人之損失
    ，惟此乃因被告與告訴人雙方對於和解條件尚未達成合意，
    並非被告無和解之誠意，兼衡被告不識字之智識程度，已婚
    、育有3 名已成年之子女，車禍前務農，目前沒有辦法工作
    ，無收入，持有輕度身心障礙證明之家庭生活狀況等一切情
    狀，量處如主文第二項所示之刑，並諭知易科罰金之折算標
    準。
據上論斷，應依刑事訴訟法第369 條第1 項前段、第364 條、第
299 條第1 項前段，刑法第2 條第1 項前段、第284 條第1 項前
段（修正前）、第62條前段、第41條第1 項前段，刑法施行法第
1 條之1第1項、第2項前段 ，判決如主文。
本案經檢察官陳淑香提起公訴，檢察官李松諺提起上訴，檢察官
葉耿旭到庭執行職務。 
中　　華　　民　　國　 109　　年　　11　　月　　27　　日
                  刑事第三庭    審判長法　官  陳連發
                                      法　官  洪榮家
                                      法　官  何秀燕
以上正本證明與原本無異。
不得上訴。
　　　　　　　　　　　　　　　　　　　書記官  翁心欣
中　　華　　民　　國　　109 　年　　11　　月　　27　　日
附錄本案論罪科刑法條：
修正前中華民國刑法第284條
因過失傷害人者，處6 月以下有期徒刑、拘役或5 百元以下罰金
；致重傷者，處1 年以下有期徒刑、拘役或5 百元以下罰金。
從事業務之人，因業務上之過失傷害人者，處1 年以下有期徒刑
、拘役或1 千元以下罰金；致重傷者，處3 年以下有期徒刑、拘
役或2 千元以下罰金。